【裁判字號】    99,消債抗,160
【裁判日期】    990720
【裁判案由】    消債聲明異議
【裁判全文】
臺灣高雄地方法院民事裁定           99年度消債抗字第160號
抗  告  人  甲○○
            丙○○
相  對  人  乙○○
上列當事人間因消費者債務清理條例聲明異議事件，抗告人對於
中華民國99年6 月15日本院99年度事聲字第48號第一審裁定提起
抗告，本院管轄之第二審合議庭裁定如下：
    主  文
抗告駁回。
抗告程序費用新臺幣壹仟元由抗告人負擔。
    理  由
一、抗告意旨略以：相對人因過失造成訴外人即伊等長子許和山
    死亡，嗣雙方就賠償金額合意以分期付款方式給付，然相對
    人竟可依消費者債務清理條例（下稱消債條例）減免上開損
    害賠償之債務，實與消債條例立法目的有違，是抗告人無法
    同意鈞院更生方案裁定。爰依法提起抗告，請求廢棄原裁定
    等語。
二、按消債條例之制定，乃為使負債務之消費者依本條例所定程
    序清理其債務，以調整其與債權人及其他利害關係人之權利
    義務關係，保障債權人之公平受償，謀求消費者經濟生活之
    更生，進而健全社會經濟之發展，除有第63條所定之情形外
    ，法院得斟酌裁量認可更生方案。而於債務人有薪資、執行
    業務所得或其他固定收入之情形下，依該條例第64條之規定
    ，在除有該條第2 項所定之情形外，法院如認更生方案之條
    件公允者，即得不經債權人會議可決，逕依債務人之聲請或
    依職權以裁定認可更生方案。
三、經查：
  (一)相對人經本院於民國98年6 月17日以消債更字第729 號裁定
    開始更生程序；而依相對人於更生程序中所陳，其現有固定
    之薪資收入每月約為18,000元之事實，業據相對人於更生程
    序進行中提出前置協商收入切結書及薪資袋等資料附卷可證
    。以99年度台灣省每人每月最低生活費標準9,829 元計算其
    個人生活費用，相對人提出分96期、以1 個月為1 期、按月
    清償11,000元之更生方案，僅餘7,000 元，已低於內政部所
    公告99年度台灣省每人每月最低生活費標準9,829 元，相對
    人除將每月可支配之餘額全數用以清償欠款外，尚願撙節支
    出，以提高每月清償金額至11,000元，足認相對人確有履行
    更生方案之誠意，且更生方案應屬公允、適當、可行。
  (二)抗告人雖主張相對人前因過失造成伊等長子許和山死亡，雙
    方已約定損害賠償金額以分期付款方式給付，若相對人可依
    消債條例減免上開債務，實與消債條例立法目的有違云云，
    然消債條例之立法目的，乃為使經濟上已陷於窘境之債務人
    ，得藉由重建型之更生程序或清算型之清算程序清理其債務
    ，以妥適調整債務人與債權人及其他利害關係人間之權利義
    務關係，保障債權人獲得公平受償，並謀求消費者經濟生活
    之重建復甦機會。雖消債條例第55條第1 項第2 款規定債務
    人因故意侵權行為所生損害賠償之債務，非經債權人同意，
    不得減免之。其立法意旨所示，更生程序係保持債務人之財
    產，並減免其部分責任後，促其履行債務，惟涉及重大公益
    及私益之債務，不宜減免其責任，爰設第1 項，明定非免責
    債務。然促進更生程序之進行，故債務人雖因重大過失侵害
    他人權利，於更生程序，其債務仍得為免責債務。從而，上
    開條文既未將債務人因重大過失所生損害賠償之債務列入非
    免責之範圍，且無其他特別規定以為提高抗告人債權比例之
    依據，亦無消債條例第63條、第64條不應認可更生方案之情
    況。是抗告人執此認原裁定不當，為無理由。
四、綜上所述，原審以本院司法事務官依職權認可更生方案應屬
    公允、適當、可行，且消債條例亦未就過失侵權行為之損害
    賠償債權，為特別之規定，尚無從命相對人就抗告人之損害
    賠償債權為較高比例之賠償為由，駁回抗告人之異議，於法
    並無違誤，抗告意旨指摘原裁定不當，求予廢棄原審裁定，
    為無理由，應予駁回。
五、據上論結，本件抗告為無理由，依消費者債務清理條例第11
    條第2 項、第15條，民事訴訟法第495 條之1 第1 項、第44
    9 條第1 項、第95條、第78條，裁定如主文。
中    華    民    國    99    年    7     月    20    日
                  民事第三庭  審判長法  官  朱玲瑤
                                    法  官  陳宛榆
                                    法  官  洪能超
上為正本係照原本作成。
本裁定不得抗告。
中    華    民    國    99    年    7     月    20    日
                                    書記官  火秋予

司法院資訊處製作；財團法人民間司法改革基金會備份。
